【裁判字號】    88,訴,2061
【裁判日期】    890724
【裁判案由】    偽造文書等
【裁判全文】
臺灣高雄地方法院刑事判決                        八十八年度訴字第二六一號
    公  訴  人  臺灣高雄地方法院檢察署檢察官
    被      告  乙○○
右列被告因偽造文書等案件，經檢察官提起公訴（八十八年度偵字第二○三二四號）
，本院判決如左：
    主  文
乙○○行使偽造私文書，足以生損害於他人，處有期徒刑肆月，緩刑參年。
「印象ＫＴＶ」之結帳單上「陳志能」署押壹枚沒收。
    事  實
一、乙○○於民國七十九年間因侵占罪，經臺灣高等法院於七十九年十二月十二日判
    處有期徒刑二年確定，嗣經依中華民國八十年罪犯減刑條例減為有期徒刑一年確
    定，並於八十年九月十五日執行完畢，仍不知悔改，於八十八年四月二十一日宴
    請姓名年籍不詳男子三人，至設於高雄市○○○路一一六號九樓之「印象ＫＴＶ
    」消費新台幣（下同）一萬四千一百二十餘元，除支付一半金額七千零六十元外
    ，並以簽帳方式賒欠七千零六十元後離去。乙○○明知自己無力支付能力，竟意
    圖為自己及他人不法之所有及不法之利益，於同年四月二十四日晚上，又宴請姓
    名年籍不詳之男子三人，再至「印象ＫＴＶ」點餐飲酒、女侍陪酒、歌唱玩樂消
    費，並佯稱前次消費所欠款項將與本次消費一併清償云云，使「印象ＫＴＶ」員
    工誤信其有付帳能力，而陷於錯誤，如數交付所點之餐飲財物並提供歌唱玩樂服
    務之財產上利益，共詐得一萬二千三百二十元之財物及利益，嗣至結帳時乙○○
    竟向店方表示無款支付，且冒用「陳志能」之名義，在結帳單之顧客名稱欄上偽
    簽「陳志能」之署押，完成偽造之結帳單私文書一紙，並將偽造之結帳單交付與
    「印象ＫＴＶ」員工而行使之，足生損害於「陳志能」及「印象ＫＴＶ」。
二、案經「印象ＫＴＶ」員工甲○○訴由臺灣高雄地方法院檢察署檢察官偵查起訴偵
    辦。
    理  由
一、訊據被告乙○○對於右揭時地，與友人至「印象ＫＴＶ」點餐飲酒、女侍陪酒歌
    唱玩樂消費，並以「陳志能」之名義，在結帳單上簽名之事實，固坦承不諱，惟
    矢口否認有何詐欺及行使偽造私文書之犯行，辯稱：他是應「印象ＫＴＶ」副總
    蔡麗芬之邀請前去消費捧場，他曾告知蔡麗芬其經濟情況不佳，但蔡麗芬告訴他
    可以簽帳，他才去消費，「陳志能」是他的偏名，在八十七年四月間曾用這個偏
    名與人合夥開設「富友ＫＴＶ」及「三九九ＫＴＶ」，並曾賣貴賓券給友人侯俊
    吉等人，他絕對沒有詐欺及偽造文書云云。經查：
  (一)右揭事實業據證人即「印象ＫＴＶ」員工甲○○指訴甚詳，並有被告冒用「陳志
    能」名義所偽造之簽帳單影本一紙附在偵查卷可資佐證。
  (二)證人丙○○即「印象ＫＴＶ」副總蔡麗芬於本院調查中結證稱：蔡麗芬是她在「
    印象ＫＴＶ」使用的偏名，在八十八年四月二十一日被告第一次到「印象ＫＴＶ
    」消費之前，她並不認識被告，八十九年四月二十四日那天是被告自己去該公司
    消費，並不是她邀請被告去的，且被告當時稱要和第一次消費一起結清，公司才
    會同意讓其簽帳等語（見八十九年二月二十四日訊問筆錄），顯見被告並非應丙
    ○○（即蔡麗芬）之邀請前去捧場，是被告自己前往「印象ＫＴＶ」消費，彰彰
    甚明。是被告辯稱有告訴丙○○其經濟不佳，丙○○稱可簽帳乙節，不足採信。
  (三)被告於本院調查中先供稱：他在八十七年十月份入股「富友茶藝ＫＴＶ」，該店
    於八十八年五月改為「三九九ＫＴＶ」，六月份結束營業，當時他是插暗股，是
    以陳志能名字印製名片云云（見本院八十八年十二月二十八日訊問筆錄），後又
    供稱：在八十六年三、四月時以陳志能之名與人合夥開設ＫＴＶ，在八十六年底
    結束營業，當時有賣貴賓卡給朋友侯俊吉，一本十張共三千元，每一張面值三百
    元，可抵酒帳云云（見本院八十九年六月十五日訊問筆錄）。是被告就於何時與
    人開設ＫＴＶ之時間，前後供詞反覆不一，其供詞之真實性已深可疑，且本院向
    高雄市政府建設局函查結果，該局並無「富友茶藝ＫＴＶ」及「三九九ＫＴＶ」
    之營利事業登記資料，此有高雄市政府建設局函一紙在卷可稽。雖被告另提出印
    有「富友茶藝ＫＴＶ、董事陳志能」及「三九九ＫＴＶ、董事陳志能」之名片二
    張，欲證明「陳志能」確係其偏名，惟該名片非常新穎，並無長久置放之陳舊跡
    象，且證人即被告友人侯俊吉於本院調查中結證稱：被告於八十八年五、六月時
    曾與人合夥開設ＫＴＶ，當時他以三千元向被告買一張酒卡，酒卡差不多像名片
    一樣大，酒卡上印有店名、地址及電話，背面劃成很多格，每一格代表一百元，
    當時被告也以陳志能之名印製名片等語（見本院八十九年六月十五日訊問筆錄）
    ，亦與被告就前開「富友ＫＴＶ」開設時間、貴賓卡之樣式及證人侯俊吉前往消
    費之時間等供詞顯不相符，顯見被告辯稱案發當時與他人合夥開設ＫＴＶ，「陳
    志能」是其偏名乙節，不足採信。是被告冒用「陳志能」之名義，偽造「陳志能
    」之署押於結帳單上，並將偽造之結帳單交予「印象ＫＴＶ」員工，灼然至明。
    綜上所述，被告所辯不足採信，本案事證明確，被告前開犯行，洵堪認定。
二、被告乙○○明知自己無支付能力，仍至印象ＫＴＶ消費，使該店員工陷於錯誤，
    而提供被告點餐飲酒財物及歌唱玩樂利益，核其所為，係犯刑法第三百三十九條
    第一項、第二項之詐欺取財罪及詐欺得利罪。被告以一詐欺行為，同時詐得財物
    及財產上不法利益，係一行為觸犯詐欺取財罪及詐欺得利罪異種二罪名，為想像
    競合犯，應從一情節較重之詐欺取財罪處斷。公訴意旨雖未敘明前揭被告詐欺得
    利犯行，然該部分之事實與上開詐欺取財部分，有裁判上一罪之關係，已如前述
    ，為起訴效力所及，本院自應一併審究。又被告偽造「陳志能」名義之結帳單而
    持以行使之行為，係犯刑法第二百十六條、第二百十條行使偽造私文書罪；至被
    告於結帳單上偽造署押之行為係偽造私文書之部分行為，而其偽造後持以行使，
    偽造之低度行為為行使之高度行為所吸收，均不另論罪。再被告所犯上開二罪間
    ，有方法結果之牽連關係，應依牽連犯之規定從一重之行使偽造私文書罪。爰審
    酌被告之犯罪之動機、目的、手段，犯罪所詐得財物及利益之價值尚屬輕微，且
    犯罪後並已賠償被害人等情，有和解書乙紙附卷可憑，量處如主文所示之刑。查
    被告前雖受有期徒刑以上刑之宣告，惟其於執行完畢後，五年以內未曾受有期徒
    刑以上刑之宣告，有臺灣高等法院被告全國前案紀錄表一份在卷可稽，前此對其
    所宣告之刑罰，業已發生應有之效力，本次係因一時失慮，偶罹刑典，經受此科
    刑教訓之後，應知警惕而無再犯之虞，本院因認所宣告之刑以暫不執行為當，爰
    予以宣告緩刑三年，以畀自新。又「印象ＫＴＶ」結帳單上「陳志能」之署押一
    枚，雖未扣案，但不能證明業已滅失，爰依刑法第二百十九條宣告沒收，併此敘
    明。
三、公訴意旨另以：被告乙○○明知自己身無分文，無力支付在ＫＴＶ內消費之金額
    ，竟意圖為自己不法之所有，於民國八十八年四月二十一日，夥同不詳姓名成年
    男子三人，至設在高雄市○○○路一一六號九樓之「印象ＫＴＶ」消費新台幣七
    千零六十元，因陳志能未帶分文，該ＫＴＶ不得已乃同意其簽帳後離去，嗣後乙
    ○○竟未支付該款，始知受騙，因認被告乙○○涉犯有刑法第三百三十九條第一
    項之詐欺取財罪嫌。按犯罪事實應依證據認定之，無證據不得推定其犯罪事實。
    又不能證明被告犯罪者，應諭知無罪之判決，刑事訴訟法第一百五十四條分別定
    有明文。又事實之認定，應憑證據，如未能發現相當證據，或證據不足以證明，
    自不能以推測或擬制之方法，為裁判基礎（最高法院四十年台上字第八六號判例
    參照）。且認定犯罪事實所憑之證據，雖不以直接證據為限，間接證據亦包括在
    內，然而無論直接證據或間接證據，其為訴訟上之證明，須於通常一般之人均不
    致有所懷疑，而得確信其為真實之程度者，始得據為有罪之認定，倘其證明尚未
    達到此一程度，而有合理之懷疑存在而無從使事實審法院得有罪之確信時，即應
    由法院為諭知被告無罪之判決（最高法院七十六年台上字第四九八六號判例參照
    ）。再者，刑法三百三十九條第一項詐欺取財罪之成立，以意圖為自己或第三人
    不法之所有，以詐術使人將本人或第三人之物交付為要件，若行為人所用方法，
    不能認為詐術，亦不致使人陷於錯誤，則不得遽以該罪相繩（最高法院四十六年
    台上字第二六○號判例參照）。公訴人認被告涉有詐欺取財之犯行，其所依憑之
    證據無非係以被告於偵查中第一次庭訊後雖同意清償卻未再到案，足徵被告身無
    分文且有規避債務之意圖，復有被告簽名之簽帳單影本為據。訊據被告乙○○堅
    詞否認有何詐欺取財之犯行，辯稱：當天消費了一萬多元，付了一部份，剩下的
    七千零六十元簽帳，他並沒有詐欺取財等語。經查，被告既於消費時已付了部分
    消費款，顯見其並非身無分文，且並無證據證明被告有施以任何詐術，致使該Ｋ
    ＴＶ因而陷於錯誤，被告行為與刑法上詐欺罪之構成要件尚屬有間，純為民事糾
    葛，此外復查無其他積極證據證明被告確有公訴人所指此部份之犯行，惟公訴意
    旨認此部分與前揭詐欺取財罪刑部分，係基於概括犯意為之，有裁判上一罪之關
    係，爰不另為無罪之諭知，併此敘明。
據上論斷，應依刑事訴訟法第二百九十九條第一項前段，第三百三十九條第一項、第
二項、第二百十條、第二百十六條、第五十五條、第七十四條第二款、第二百十九條
，罰金罰鍰提高標準條例第一條前段，判決如主文。
本案經檢察官高大方到庭執行職務。
中      華      民      國    八十九  年      七      月    二十四    日
                                     臺灣高雄地方法院刑事第四庭
                                         審判長法  官  李  嘉  興
                                               法  官  徐  美  麗
                                               法  官  廖  純  卿
右正本證明與原本無異。
如不服本判決，應於判決送達後十日內，向本院提出上訴狀。
                                               書記官  林  孝  聰
中      華      民      國    八十九    年      七      月    二十四    日
附錄本案論罪科刑法條全文：
刑法第二百十條。
刑法第二百十六條。
刑法第三百三十九條。
偽造、變造私文書，足以生損害於公眾或他人者，處五年以下有期徒刑。
行使第二百十條至第二百十五條之文書者，依偽造、變造文書或登載不實事項或使登
載不實事項之規定處斷。
意圖為自己或第三人不法之所有，以詐術使人將本人或第三人之物交付者，處五年以
下有期徒刑、拘役或科或併科一千元以下罰金。
以前項方法得財產上不法之利益或使第三人得之者亦同。
前二項之未遂犯罰之。


司法院資訊處製作；財團法人民間司法改革基金會備份。
